【裁判字號】    89,上訴,891
【裁判日期】    890607
【裁判案由】    偽造文書等
【裁判全文】
臺灣高等法院臺中分院刑事判決                    八十九年度上訴字第八九一號
    上  訴  人  臺灣台中地方法院檢察署檢察官
    被      告  己○○
右上訴人因被告偽造文書等案件，不服臺灣臺中地方法院八十九年度訴字第二七九號
中華民國八十九年三月二十八日第一審判決（起訴案號：臺灣臺中地方法院檢察署八
十八年度偵字第二二六一五號），提起上訴，本院判決如左：
      主  文
上訴駁回。
      事  實
一、己○○自民國（下同）八十七年三月起，召集民間互助會共三會，分別為(一)：日
    期為八十七年三月十日起至八十八年十月十日止，每會會款新台幣（下同）二萬
    元，連會首共計二十名，每月十日下午八時開標，採外標制，底標利息一千八百
    元起。(二)：日期為八十七年十一月十五日起至八十九年七月十五日止，每會會款
    一萬元，連會首共計二十一名，每月十五日下午八時開標，採外標制，底標利息
    一千元起。(三)：日期為八十八年三月十五日起至八十九年十一月十五日止，每會
會款一萬元，連會首共計二十一名，每月十五日下午八時開標，採外標制，底標
    利息一千元起。己○○發起上開互助會後，竟基於意圖為自己不法所有之概括犯
    意，未得會員之同意，連續偽造標單，持之冒用未出席會員之名義標取會款，足
    以生損害於被冒用者，並使活會會員陷於錯誤而付出會款，供己花用，其詳細冒
    標得款情形如下(一)：八十七年三月十日起會之互助會，以偽造之標單冒標之方式
    ，分別於八十七年四月十日填載二千五百元利息之標金，假冒劉麗萍名義標走
    會款，共計詐得三十八萬元；八十七年九月十日填載二千五百元利息之標金，
    假冒賴彩琴名義標走會款，共計詐得三十萬元；八十八年三月十日填載二千七
    百元利息之標金，假冒戊○○名義標走會款，共計詐得二十萬元；八十八年四
    月十日填載二千九百元利息之標金，假冒劉麗萍名義標走會款，共計詐得二十萬
    元；八十八年五月十日填載二千九百元利息之標金，假冒陳錦湖名義標走會款
    ，共計詐得二十萬元；八十八年六月十日填載三千二百元利息之標金，假冒陳
    麗英名義標走會款，共計詐得二十萬元。(二)：八十七年十一月十五日起會之互助
    會，於八十八年六月十五日以偽造之標單，填載二千元利息之標金，假冒賴麗樺
    （係頂替趙秀鳳會員身分）名義標走會款，共計詐得十四萬元。(三)：八十八年三
    月十五日起會之互助會，於八十八年五月十五日以偽造之標單，填載二千元利息
    之標金，假冒張麗珍名義標走會款，共計詐得十九萬元。嗣己○○於八十八年七
    月間宣布倒會，各會員相互聯繫後，始得知上情。
二、案經被害人丙○○、乙○○○（互助會會單上記載賴彩琴）、庚○○○（互助會
    會單上記載劉麗萍）、丁○○、辛○○、戊○○訴請臺灣臺中地方法院檢察署檢
    察官偵查起訴。
    理  由
一、右揭事實，業據被告己○○供認不諱，且經告訴人丙○○等人指訴綦詳，並有上
    開三組互助會單附卷可稽，事證明確，被告犯行洵堪認定。
二、核被告右揭詐標會款之犯行，係犯刑法第三百三十九條第一項之詐欺取財罪。而
    按互助會標單，因僅記載姓名及一定金額，如徒憑該標單之內容觀之，殊不能明
    瞭其用意何在，必須依習慣或特約，始足以表示該金額係標取會款之利息，該姓
    名係標取會款之會員，而足以表示一定用意之證明，故該標單並非刑法第二百十
    條之私文書，而係同法第二百二十條、第二百十條以私文書論之私文書（最高法
    院八十七年度臺非字第一二號判決意旨參照），是被告前揭偽簽「劉麗萍」、「
    賴彩琴」、「戊○○」、「劉麗萍」、「陳錦湖」、「陳麗英」、「賴麗樺」、
    「張麗珍」等人之名字及標金於標單，依刑法第二百二十條第一項之規定，該標
    單應以私文書論，故被告偽造上開標單，並持以行使之犯行，係犯刑法第二百十
    六條、第二百十條之行使偽造私文書罪。被告右揭偽造署押乃偽造私文書之部分
    行為，偽造私文書後行使，偽造之低度行為復為行使之高度行為所吸收，均不另
    論罪。被告先後多次詐欺取財及行使偽造私文書之犯行，時間緊接，犯罪構成要
    件相同，顯係基於概括之犯意反覆為之，均應依連續犯之規定論以一罪，並各加
    重其刑。其一行為詐騙多數人，為想像競合犯，應從一重處斷，又被告所犯上開
    詐欺取財及行使偽造私文書二罪間，有方法結果牽連犯之裁判上一罪關係，應從
    一重之行使偽造私文書處斷。
三、原審以被告犯行明確，而適用刑法上開各法條及第五十六條、第五十五條，罰金
    罰鍰提高標準條例第一條前段之規定，並審酌被告之品行、犯罪動機、目的、手
    段、所生危害及犯罪後坦承犯行，態度尚稱良好，但迄未與告訴人和解等一切情
    狀，判處有期徒刑壹年貳月。其認事用法，核無違誤，量刑亦屬允當適中，檢察
    官依告訴人請求，上訴意旨指摘原審判決過輕而有不當云云，顯無理由，應予駁
    回。
四、據上論斷，應依刑事訴訟法第三百六十八條，判決如主文。
五、本案經檢察官甲○○到庭執行職務。
中      華      民      國    八十九     年      六       月     七     日
                                  臺灣高等法院臺中分院刑事第八庭
                                        審判長法  官  古  金  男
                                              法  官  劉  連  星
                                              法  官  劉  榮  服
右正本證明與原本無異。
如不服本判決應於收受送達後十日內向本院提出上訴書狀，其未述上訴之理由者並
得於提起上訴後十日內向本院補提理由書（均須按他造當事人之人數附繕本）。
                                              書記官  茆  亞  民
中      華      民      國    八十九     年      六       月     九     日
                                                                        Ｏ


司法院資訊處製作；財團法人民間司法改革基金會備份。
